【裁判字號】    89,交上易,262
【裁判日期】    890815
【裁判案由】    過失傷害
【裁判全文】
臺灣高等法院刑事判決                        八十九年度交上易字第二六二號
    上  訴  人  乙○○
    即  被  告
右上訴人因過失傷害案件，不服臺灣板橋地方法院八十九年度交易字第一六七號，中
華民國八十九年五月二十五日第一審判決（起訴案號：臺灣板橋地方法院檢察署八十
九年度偵字第二二九三號），提起上訴，本院判決如左：
    主  文
上訴駁回。
乙○○緩刑年。
    事  實
一、乙○○平日以小貨車載運材料施作水電工程，係以駕駛為附隨業務之人，民國八
    十八年十一月四日上午七時四十分許，乙○○駕駛牌照ＤＡ─一三八二號自用小
    貨車，違規將車併排停放在台北縣土城市○○路○段八十五號前停車格左側之車
    道上，向外開啟駕駛座之車門，欲行下車購買水電材料，原應注意行人、車輛，
    讓其先行，而當時為晴天之上午，該路段視距良好，並無不能注意之情事，竟疏
    未注意甲○○騎乘牌照ＱＮＧ─○九九號輕型機車由同向後方駛來，即貿然向外
    開啟車門，致甲○○煞車不及撞擊其車門左下角後倒地，因此受有頭部創傷合併
    頭皮下血腫、左前額及左膝擦傷、左鎖骨骨折之傷害。乙○○於甲○○受傷後，
    在有犯罪偵查權之機關或公務員發覺前，即向據報到場處理之台北縣警察局土城
    分局清水派出所警員蔡宗和自首其肇事，並接受裁判。
二、案經被害人甲○○訴由臺北縣警察局土城分局報請台灣板橋地方法院檢察署檢察
    官偵查起訴。
    理  由
一、訊據上訴人即被告乙○○就右揭時、地違規併排停車，開啟車門時與告訴人甲○
    ○騎乘之機車相碰撞，致甲○○倒地受傷等情固不諱言，然否認為業務上之過失
    ，辯稱：其並非以駕駛為業，不屬業務過失云云。
二、然查：
（一）右揭犯罪事實，業據告訴人甲○○指訴綦詳，並有警製道路交通事故調查表、
      診斷證明書及照片四幀，臺北縣警察局土城分局八十九年五月五日北警土刑字
      第六八○八號函附之交通事件職務報告書在卷可稽。
（二）被告乙○○於偵查及原審中供稱：「當時我駕駛之ＤＡ─一三八二號自小貨車
      併排在土城市○○路○段八十五號前，我欲下車開車時，忽然甲○○騎乘之Ｑ
      ＮＧ─○九九機車就由後方撞上我車門內側而倒地受傷。（當你下車時是否有
      看見甲○○之行車方向、速度？）當時我並未看見甲○○的機車行車方向及速
      度。」、「（打開車門之前沒有看見被害人機車從那裡來嗎？）沒有，因我車
      後也停了一部轎車，該車車體比我大一點，沒有比我的車高，我打開車門沒有
      看到後面有無來車，我開車門前沒有把頭伸出去看，雖然我沒注意對方車速是
      多少，但看被害人跌倒時速度不是很快」、「我開車門並無看後面有無機車來
      」（見偵查卷第三頁及原審法院八十八年四月二十七日、同年五月十一日訊問
      筆錄），於本院亦坦承其停車開門前，未看清有無來車等語。是被告未查看行
      人、車輛，貿然開啟車門，自有過失，已極明確。
（三）按汽車停車時，應依順行方向緊靠道路右側，停車向外開啟車門時，應注意行
      人、車輛，並讓其先行，道路交通安全規則第一百十二條第一項第十款、第十
      五款分別定有明文。被告駕駛汽車自應注意遵守前揭規定，而當時為晴天之上
      午，該路段視距良好，並無不能注意之情形，竟疏未注意後方來車即貿然開啟
      車門肇事，其行為與甲○○被撞受傷間顯有相當之因果關係。
（四）刑法上所謂之業務，乃指反覆從事同種類行為為目的之社會活動，除主業務外
      ，尚包括附隨業務在內。被告於原審供稱平日以小貨車載運材料為人施作水電
      工程，於本院陳稱當天停車擬下車購買材料，實係以駕駛為附隨業務之人，不
      因其案發時車上未載有貨物而異。
（五）綜上所述，被告所辯，顯屬卸責之詞，不足採信，其罪證明確，犯行洵堪認定
      。
三、核被告所為，係犯刑法第二百八十四條第二項前段之業務過失傷害罪。公訴人認
    應係犯同法條第一項之普通過失傷害罪，尚有未洽，起訴法條應予變更。被告於
    肇事後，在有犯罪偵查權之機關或公務員發覺前，向據報到場處理之警員自首其
    肇事，嗣並接受裁判，有台北縣警察局土城分局清水派出所警員蔡宗和之交通事
    件職務報告書在卷可按，應依法減輕其刑。
四、原審基此認定，援引刑法第二百八十四條第二項前段、第六十二條前段、第四十
    一條、罰金罰鍰提高標準條例第一條前段、第二條等規定，審酌被告品行、過失
    程度、肇事情節、犯後態度，告訴人所受之傷害等一切情狀，量處有期徒刑三月
    ，並諭知如易科罰金以三百元折算一日，以資懲儆。經核其認事用法，均無不合
    。被告上訴意旨，否認業務過失，核無理由，上訴應予駁回。惟念被告五年以內
    ，未曾受有期徒刑以上刑之宣告，有台灣高等法院檢察署刑案紀錄簡覆表在卷可
    按，其上訴本院後，已與告訴人為民事和解，有和解書可按。該告訴乃論之罪，
    在第二審已不得撤回告訴，被告經此教訓，當知所警惕，而無再犯之虞，本院因
    認其刑之宣告，以暫不執行為適當，乃併諭知緩刑三年，以啟自新。
五、據上論斷，應依刑事訴訟法第三百六十八條，刑法第七十四條第二款，判決如主
    文。
本案經檢察官柯麗鈴到庭執行職務。
中      華      民      國    八 十 九    年     八     月     十五     日
                               臺灣高等法院刑事第五庭
                                   審判長法  官  曾  德  水
                                         法  官  楊  貴  雄
                                         法  官  趙  功  恒
右正本證明與原本無異。
不得上訴。
                                         書記官  孫  佩  琳
中      華      民      國    八 十 九    年     八     月     十六     日
附錄：本案論罪科刑法條全文
刑法第二百八十四條第二條前段
從事業務之人，因業務上之過失傷害人者，處一年以下有期徒刑、拘役或一千元以下
罰金。


司法院資訊處製作；財團法人民間司法改革基金會備份。
